【裁判字號】    97,聲,1715
【裁判日期】    980123
【裁判案由】    聲明異議
【裁判全文】
臺灣臺南地方法院刑事裁定              97年度聲字第1715號
聲明異議人  甲○○
（即受刑人）
上列聲明異議人因違反肅清煙毒條例等案件，不符臺灣臺南地方
法院檢察署檢察官執行之指揮，聲明異議，本院裁定如下：
    主  文
聲明異議駁回。
    理  由
一、本件聲明異議意旨略以：聲明異議人即受處分人甲○○（下
    稱聲明異議人）前因二件違反肅清煙毒條例案件，經本院以
    81年度訴字第1178號、81年度訴字第1826號分別判處有期徒
    刑3年10月、3年6月確定（接續執行後假釋付保護管束出監
    ，之後假釋遭撤銷，應執行殘刑有期徒刑4年6月29日），又
    因連續非法吸用化學合成麻醉藥品案件，由本院以85年度訴
    字第1401號判處有期徒刑1年2月確定，上開罪刑之行為時間
    均在中華民國九十六年罪犯減刑條例施行之前，應得依該減
    刑條例規定減刑，且聲明異議人因合併執行上開罪刑及嗣後
    另犯之其他案件罪刑後，於民國（下同）97年7月17日假釋
    出監，而臺灣高等法院臺南分院97年度聲字第941號裁定之
    理由，亦記載聲明異議人合併判處之有期徒刑12年9月29日
    包含上開殘刑4年6月29日，又臺灣臺南監獄96年4月16日受
    刑人在監執行證明書所記載之有期徒刑14年6月29日，暨臺
    灣臺南監獄97年7月17日出監證明書所記載之有期徒刑12年9
    月29日，亦均自87年7月6日執行上開期徒刑1年2月及殘刑有
    期徒刑4年6月29日起算，足見聲明異議人所受罪刑符合中華
    民國九十六年罪犯減刑條例規定，得以減刑，爰依刑事訴訟
    法第484條規定聲明異議云云。
二、(1)按受刑人或其法定代理人或配偶以檢察官執行之指揮為不
    當者，得向諭知該裁判之法院聲明異議，刑事訴訟法第484
    條著有明文。而所謂檢察官執行之指揮不當，應包括執行之
    指揮違法及執行方法不當等情形在內（最高法院77年度臺抗
    字第741號裁定意旨參照）。(2)依中華民國九十六年罪犯減
    刑條例第8條第1項之規定：「依本條例應減刑之罪，已經判
    決確定尚未執行或執行未完畢者，由檢察官或應減刑之人犯
    聲請最後審理事實之法院裁定之。」，可知「執行已完畢者
    」，不在減刑之列。某罪既已執行完畢，不符上開規定，檢
    察官自不應聲請減刑，其聲請不應准許。臺灣高等法院96年
    第3次刑事庭庭長會議討論中華民國九十六年罪犯減刑條例
    法律問題(三)決議第1號參照。(3)又按減刑前已羈押之日數及
    已執行之刑期，均折抵或算入減刑後之刑期。但因折抵或算
    入而其刑期於減刑裁定達到監獄前已屆滿者，其超過部分不
    算入之。中華民國九十六年罪犯減刑條例係自中華民國96
    年7月16日施行，中華民國九十六年罪犯減刑條例第13條第1
    項、第16條分別定有明文。是原定刑期執行期滿日超過96年
    7月16日者，縱經法院裁定減刑及折抵已羈押、已執行之刑
    期後，於96年7月16日前即執行期滿，依上開說明，仍以減
    刑條例施行日即96年7月16日為執行期滿日。
三、(1)查聲明異議人甲○○前因二件違反肅清煙毒條例案件，經
    本院以81年度訴字第1178號、81年度訴字第1826號分別判處
    有期徒刑3年10月、3年6月確定（下稱第1案、第2案），接
    續執行至84年5月10日（本件聲請誤為18日）假釋付保護管
    束出監，又因連續非法吸用化學合成麻醉藥品案件，由本院
    於86年10月9日，以85年度訴字第1401號判處有期徒刑1年2
    月確定（下稱第3案，該有期徒刑1年2月經臺灣臺南地方法
    院檢察署檢察官於88年6月22日，以88年度戒執更字第38號
    執行指揮書執行，註銷87年7月6日指揮書，刑期起算日期為
    87 年7月6日，羈押折抵4日，指揮書執畢日期為89年4月3日
    ，其中，自87年10月31日起至87年11月30日止，自87年12月
    1 日起至88年6月3日止，分別送觀察、勒戒及強制戒治，原
    刑期順延215日，見本院卷第41頁）；(2)而上開假釋亦經撤
    銷，應執行殘刑有期徒刑4年6月29日（該殘刑有期徒刑4年6
    月29日經臺灣臺南地方法院檢察署檢察官於91年12月5日，
    以87年度執更字第1636號執行指揮書執行，該檢察署前87年
    度執更字第1636號、87年度執助字第798號、88年度執字第
    920號、91年度執字第33 90號指揮書註銷，本件接88年度戒
    執更字第38號執行，刑期起算日期為89年4月4日，無羈押折
    抵，指揮書執畢日期為93年11月1日，見本院卷第61頁）；
    (3)再因違反肅清煙毒條例案件，經臺灣嘉義地方法院於87年
    4月2日，以86年度訴字第920號判處有期徒刑3年5月，嗣經
    撤回上訴確定（下稱第4案），另因違反槍砲彈藥刀械管制
    條例案件，經本院於88年2月1日，以88年度訴字第7號判處
    有期徒刑1月確定（下稱第5案），復因連續非法販賣化學合
    成麻醉藥品案件，經臺灣高等法院臺南分院以91年度上更(二)
    字第92號判處有期徒刑5年8月，由最高法院以91年度臺上字
    第612號駁回上訴確定（下稱第6案）。其後，上開有期徒刑
    5 年8月、3年5月及1月由臺灣高等法院臺南分院於91年11月
    6 日，以91年度聲字第310號裁定應執行有期徒刑8年1月確
    定，之後，中華民國96年罪犯減刑條例於96年7月16日施行
    ，再由本院於96年11月29日，以96年度聲減字第4150號將上
    開有期徒刑3年5月及1月減刑為有期徒刑1年8月又15日及15
    日，並與上開不應減刑之有期徒刑5年8月，裁定應執行有期
    徒刑7年1月確定（上開應執行之有期徒刑8年1月經臺灣臺南
    地方法院檢察署檢察官於91年12月5日，以91年度執更字第
    160 5號執行指揮書執行，載明本件接87年度執更字第1636
    號指揮書執行，刑期起算日期為93年11月2日，羈押折抵17
    日，指揮書執畢日期為102年8月15日，見本院卷第62頁；而
    上開減刑後應執行之有期徒刑7年1月亦經臺灣臺南地方法院
    檢察署檢察官於97年1月25日，以97年度執減更字第235號執
    行指揮書執行，載明該檢察署91年12月5日91年度執更字第
    1605號執行指揮書註銷，刑期起算日期為93年11月2日，羈
    押折抵17日，指揮書執畢日期為100年11月14日，見本院卷
    第5頁）；(4)而上開有期徒刑1年2月、殘刑有期徒刑4年6月
    29日及有期徒刑7年1月等刑期執行至97年7月17日縮刑假釋
    出監（縮刑執行期滿日為100年5月30日）等情，有臺灣臺南
    監獄96年4月16日受刑人在監執行證明書、本院81年度訴字
    第1178號、81年度訴字第1826號判決、本院96年度聲減字第
    4150號、97年度聲字第941號裁定、臺灣臺南監獄出監證明
    書、臺灣高等法院被告前案紀錄表、執行指揮書等件附卷可
    稽（見本院卷第3至7、12-29、40-62頁），合先敘明。
四、綜上，上開第3案宣告之有期徒刑1年2月及上開第1案及第2
    案之殘刑有期徒刑4年6月29日，於中華民國九十六年罪犯減
    刑條例96年7月16日施行前之89年4月3日、93年11月1日均已
    執行完畢等情，業見前述，揆諸上開說明，上開第1、2、3
    案宣告之罪刑，自無法依中華民國九十六年罪犯減刑條例規
    定予以減刑。況且，本件聲明異議人如認上開第1、2、3案
    宣告之罪刑得依中華民國九十六年罪犯減刑條例規定減刑，
    自應依該減刑條例第8條第1項之規定聲請之，尚非屬刑事訴
    訟法第484條所規定檢察官執行之指揮是否不當之範疇，自
    不得對此聲明異議。另中華民國九十六年罪犯減刑條例第13
    條第1項亦規定，減刑前已羈押之日數及已執行之刑期，均
    折抵或算入減刑後之刑期，但因折抵或算入而其刑期於減刑
    裁定達到監獄前已屆滿者，其超過部分不算入之。是以檢察
    官就本件上開罪刑執行之指揮無違法或不當之處，本件聲明
    異議人依刑事訴訟法第484條向本院聲明異議，於法即有不
    合。至於臺灣高等法院臺南分院97年度聲字第941號裁定理
    由所載之本件聲明異議人「合併判處之有期徒刑12年9月29
    日（含殘刑）確定後」等語，係針對得否假釋之問題而為之
    ，與本件上開罪刑應否減刑並無直接關係，附為說明。是本
    件聲明異議並無理由，應依刑事訴訟法第486條規定予以駁
    回。
中    華    民    國    98    年    1     月    23    日
                  刑事第十庭  法  官  盧鳳田
以上正本證明與原本無異。
如不服本裁定，應於收受送達後5日內向本院提出抗告狀（應附
繕本）。
                              書記官  黃憶筑
中    華    民    國    98    年    1     月    23    日


司法院資訊處製作；財團法人民間司法改革基金會備份。
